【裁判字號】    89,訴,2887
【裁判日期】    900223
【裁判案由】    毒品危害防制條例
【裁判全文】
臺灣高雄地方法院刑事判決                        八十九年度訴字第二八八七號
    公  訴  人  臺灣高雄地方法院檢察署檢察官
    被      告  乙○○
    指定辯護人  本院公設辯護人  甲○○
右列被告因毒品危害防制條例案件，經檢察官提起公訴（八十九年度偵字第四八三五
號），本院判決如左：
    主  文
乙○○無罪。
    理  由
一、公訴意旨略以：被告乙○○（施用毒品部分，另行偵辦）意圖營利並基於概括之
    犯意，自民國八十九年一月間某日起至同年二月中旬止，在高雄市前鎮區○○○
    路二五二號八樓之七其租住處附近等處，以每包新台幣（下同）一千元之價格，
    連續多次販賣第二級毒品安非他命予丙○○、丁○○施用（已案偵辦）。嗣於同
    年二月二十一日下午時六時五十分許，丙○○與丁○○在高雄市○○區○○路二
    十八巷三十八之三號處為警查獲，並扣得海洛因二包、安非他命四包等物後，循
    線查知上情，且於同年二月二十二日下午一時許，在被告乙○○租住處逮獲，並
    扣得玻璃食器一個、殘留安非他命夾鏈袋二只，因認被告涉犯毒品危害防制條例
    第四條第二項販賣二級毒品安非他命罪嫌。
二、按犯罪事實，應依證據認定之，無證據不得推定其犯罪事實。又不能證明被告犯
    罪者，應諭知無罪之判決，刑事訴訟法第一百五十四條、第三百零一條第一項分
    別定有明文。又按事實之認定，應憑證據，如未能發現相當之證據，或證據不足
    以證明，自不能以推測或擬制之方法，以為裁判之基礎（最高法院四十年台上字
    第八六號判例參照）。
三、公訴人認被告涉犯連續販賣第二級毒品罪嫌，無非以證人丙○○、丁○○之陳述
    及扣案之安非他命四包、玻璃吸食器一個及夾鏈袋二只為其論罪之依據，訊據被
    告均堅決否認有何販賣毒品之犯行，辯稱：只有施用毒品沒有販賣，與丁○○原
    是男女朋友關係，後來分手，丁○○仍多次欲挽回，為此常生爭吵，可能為此而
    牽連及我等語。經查：
（一）參諸證人丁○○於警訊中係陳稱：「我攜帶這包毒品是要賣給朋友丙○○的，
      是一位女子乙○○於八十九年二月二十一日下午十五時許，在我家住所前交給
      我，要賣給丙○○新台幣壹仟元，我從中抽貳佰元。我幫助乙○○販賣毒品給
      他人有三次，賣給朋友丙○○，時間地點我記不得，每次是一小包毒品（海洛
      因或安非他命），是價值新台幣壹仟元，我從中每次取得新台幣貳佰元，總共
      得新台幣陸佰元」等語，而證人丙○○於警訊中則係供陳：「這些毒品及物品
      是乙位女子姓名乙○○於八十九年二月二十一日下午約十八時三十分左右，她
      打我手機0000000000號，要我到達一心路湯姆熊玩具電玩店前，我
      到達時那女子乙○○在那裡等我，乙○○交給一包夾鏈袋內有海洛因及安非他
      命等毒品及小型夾鏈袋，要我把這包東西拿到新光路二十八巷三十八之三號交
      給丁○○，我到達丁○○住所時就被警當場查獲；因為乙○○有給我金錢現金
      新台幣壹仟元乙次及伍佰元乙次，所以今天乙○○要我把毒品運送到丁○○家
      中，我就答應；我知道小燕是丁○○以前的女朋友，現在沒有在一起，我不知
      道小燕為何要我把毒品運送給丁○○，沒有向丁○○收錢，小燕女子有交待她
      會直接用電話跟丁○○連絡，我負責運送」等語以觀，二人於警訊中就各自被
      查獲之安非他命均互稱係當日下午被告欲賣予對方而託其等轉交等語，則顯見
      被告於是日下午均曾與二人碰面，苟若被告確欲販賣毒品予二人，又何需大費
      周章多此一舉轉託二人互為交付而非直接交付即可之理，衡情二人所述與常理
      有悖，是否可信要非全無可疑之處。再者二人於偵查中又翻異前供，證人丁○○初則改口陳稱沒有幫被告賣毒品給丙○○，在警局所言是伊一時糊塗亂說的
      ，安非他命係向綽號小胖的人買的等語（八十九年三月七日、五月十八日訊問
      筆錄），後又改稱有拿錢給丙○○一起出錢買毒品，但丙○○向何人買不清楚
      等語以附和丙○○之說詞，而證人丙○○則改口否認有幫被告賣及運送毒品，
      是自八十九年一月間在被告住處附近以每包一千元左右向被告購買安非他命十
      餘次，扣到的安非他命係跟丁○○一起拿錢向被告買的等語（八十九年五月二
      十六日訊問筆錄）；及於本院審理時證人丁○○證陳：沒有向被告買毒品，亦
      未轉賣給丙○○，因當時有施用毒品迷迷糊糊才於警訊中說有向被告買來轉賣
      給丙○○，扣案毒品是與丙○○一起出錢去買的等語，證人丙○○則證稱：毒
      品是丁○○的，因丁○○被查獲時他有打電話給我叫我把他的東西拿過去，但
      我將東西拿過去時我就被抓了，丁○○向我說是乙○○去報案的，他向我說在
      被查獲的前一天他與乙○○在三多路、中華路路口宏總百貨對面的漫畫王發生
      爭吵，當時他們已分手，但偶爾也會連絡，因丁○○想挽回，在他們分手之前
      他們就常發生爭吵了，在他們分手之後因丁○○想要挽回也會與乙○○連絡，
      但乙○○不願意，所以他們也是常爭吵。我在警訊及偵訊中會如此說是因丁○○在警局中大喊是乙○○去報案的，我一時氣憤才會如此說的」等語，證人丁○○、丙○○於警偵訊及本院審理中就查獲之安非他命究係何人所有及來源前
      後證述反覆不一，且互有矛盾，顯有瑕疵，是否可專以警偵訊中之陳述而為不
      利被告之認定，非無疑義。
（二）又本件並非當場查獲被告乙○○有販賣毒品之犯行，且扣案之毒品安非他命四
      包又係案發當日在證人丁○○位於高雄市○○區○○路二十八巷三十八之三號
      住處，各自丙○○身上起獲三包，及丁○○房內查獲另一包，而非直接自被告
      身上或住處查扣，業據二人供陳在卷（調查筆錄），雖被告經警循線在其住處
      搜索而扣得內有安非他命殘渣之吸食器一只、空夾鏈袋二個及現金七千元等物
      ，惟並未查獲任何毒品安非他命、販毒帳冊、電子秤、分裝工具或多量之夾鏈
      袋等相類之物以資佐證有販賣毒品之犯行，有搜索扣押證明筆錄在卷可按，再
      者被告確有因此次之施用毒品犯行經本院裁定送觀察勒戒後，以無繼續施用毒
      品傾向為由經臺灣高雄地方法院檢察署於八十九年五月二日以八十九年度毒偵
      字第一八三九號為不起訴處分確定，此亦有高等法院被告全國前案紀錄表及處
      分書各一份附卷可參，顯見被告是時確有施用毒品安非他命乙情甚明，是自難
      僅以證人丁○○、丙○○前後不一之證述，及於被告住處搜索扣得之空夾鏈袋
      二只及現金七千元等情，即遽以推論被告有販賣第二級毒品安非他命予丁○○
      及丙○○之事實；又被告與丁○○原為男女朋友關係，因個性不合而分手，然
      證人丁○○仍多次要求復合，惟遭被告拒絕，因此時與被告發生爭執，於案發
      前一日丁○○與被告在高雄市○○路、中華路口宏總百貨對面漫畫王租書店前
      為此又生口角爭執等情，亦據證人丙○○於本院審理時證述屬實，且為證人丁○○所是認，故認其等於警偵訊中之指述，顯含有報復心態而為不利被告之供
      述亦符常理之推認，是益證被告前開所辯尚非無據，而可採信。至證人丁○○
      及丙○○於本件查獲時固均因施用毒品犯行經送觀察勒戒後無繼續施用毒品傾
      向，而經臺灣高雄地方法院檢察署檢察官為不起訴處分確定在案，有前開前案
      紀錄表及該署刑案資料查註紀錄表各二份附卷可參，然此亦僅足證二人確有施
      用毒品之事實，在其等前開陳述前後不相一致之情形下，如前所述，若仍逕以
      二人施用毒品之犯行遽而推論毒品必購自於被告處，則仍嫌率斷，是尚難據此
      而為被告不利之認定。
    綜上所述，證人之證述既因對事實前後之陳述有異，且存有瑕疵，而有礙於真實
    之發現，則在無其他證據可資佐憑該證詞是否可信之情形下，揆諸前揭說明，即
    尚難遽以為不利被告之認定，此外，復查無其他積極證據足資證明被告涉有販賣
    毒品犯行，被告罪行既不能證明，爰依法為無罪之諭知。
據上論斷，應依刑事訴訟法第三百零一條第一項前段，判決如主文。
中      華      民      國      九十    年      二      月    二十三    日
                                  臺灣高雄地方法院刑事第三庭
                                      法    官  柯彩燕
右正本證明與原本無異。
如不服本判決，應於判決送達後十日內，向本院提出上訴狀。
                                書記官    楊真芬
中    華    民    國      九十      年      二      月      二十七      日


司法院資訊處製作；財團法人民間司法改革基金會備份。
